【裁判字號】    89,易,3101
【裁判日期】    900404
【裁判案由】    偽造文書
【裁判全文】
臺灣桃園地方法院刑事判決                        八十九年度易字第三一一號
    公  訴  人  臺灣桃園地方法院檢察署檢察官
    被      告  甲○○
右列被告因偽造文書等案件，經檢察官提起公訴（八十九年度偵字第九○六九號），
本院判決如左：
        主  文
甲○○共同行使偽造私文書，足以生損害於公眾及他人，處有期徒刑伍月，如易科罰
金，以參佰元折算壹日；普通護照入出境許可申請書（收據號碼0000000號）
上偽造之「乙○○」署押壹枚及扣案之護照號碼Ｍ00000000號之中華民國護
照壹本均沒收。
        事  實
一、甲○○為大陸地區人民與同為大陸地區綽號為「阿忠」之不詳姓名年籍之成年男
    子、台灣地區綽號為「大哥」之不詳姓名年籍之成年男子，均明知大陸地區人民
    入出境台灣地區，應向中華民國內政部警政署入出境管理局（下稱境管局）申請
    許可，未經許可者不得入出境，竟基於共同之犯意聯絡，欲使大陸地區人民甲○
    ○以偽造之台灣地區人民身分，搭機入境加拿大，乃未經我國境管局之許可於民
    國八十八年七月二十三日，自大陸地區福建省平潭縣搭船而由基隆市沿海偷渡入
    境台灣。於入境後，甲○○即由該綽號「大哥」之成年男子接載至高雄地區，安
    排至不詳地點之工地打工，所得均交付該名綽號為「大哥」之成年男子作為報酬
    。甲○○並交付三張相片予「大哥」之成年男子，由「大哥」在台灣地區某處所
    ，將甲○○照片換貼於不知情之乙○○之身分證上，而變造身分證後，又於八十
    九年三月二十四日，在台灣地區某不詳處所，偽造乙○○之署押於收據號碼：0
    000000號普通護照入出境申請書（其上貼有甲○○照片及乙○○身份證影
    本正、反面各一張），以偽造乙○○名義之私文書及前揭變造身分證，向外交部
    領事事務局，申請核發乙○○名義之中華民國護照，致使外交部領事事務局該管
    公務員誤以為甲○○即為乙○○本人申請，經登載於職務上所掌公文書後，核發
    護照號碼為Ｍ00000000號（起訴書誤載為六00000000號）之中
    華民國護照交付甲○○，渠等再於取得上開護照後，偽造乙○○之署押一枚於其
    上，均足生損害於外交部對於護照管理之正確性及該不知情之乙○○本人。甲○
    ○復基於承前之同一犯意，於八十九年四月十三日十三時三十分許，在桃園中正
    機場，持用前開乙○○名義之中華民國護照，購買中華航空ＣＩ○三二號班機機
    票並取得登機證，欲搭機前往加拿大，而於出境辦理通關手續時，向航警局之證
    照查驗之公務員曹偉國出示該護照，冒稱為乙○○本人出境，而行使使公務員登
    載不實之文書，經該管公務員查驗護照真實無偽造變造痕跡，將該不實資料輸入
    於境管局之電腦（內含旅客入出境紀錄表），登載於職務上所掌之公文書，完成
    證照查驗程序，足以生損害於乙○○及境管局就入出境管理及外交部領事事務局
    對於護照管理之正確性。於交還護照之際，詢問甲○○在台相關資料時，發覺口
    音有異，始查知上情，並扣得上開護照一本。
二、案經內政部警政署航空警察局移送台灣桃園地方法院檢察署檢察官偵查起訴。
    理  由
一、訊據被告甲○○對於右開犯罪事實坦承不諱，復有收據號碼：0000000號
    、上貼被告照片之普通護照入出境許可申請書及偽造身分證、中正國際機場證照
    查驗入出境旅客登錄資料增刪通報表影本、旅客入出境紀錄查詢、被告親筆書立
    之聲明書、乙○○口卡片、乙○○補領國民身分證申請書（以上均為影本）、警
    員曹偉國書立之報告書各一份在卷可稽，又有黏貼被告照片而記載乙○○名義之
    護照扣案足資佐證，綜上，足認被告自白與事實相符，其犯行洵堪認定。
二、按被告行為後，護照條例於八十九年五月十七日公布，八十九年五月二十一日施
    行，有關變造我國身分證以供申請護照及行使，該條例第二十三條有處罰明文，
    本件行為時固適用刑法第二百十二條、第二百十六條行使偽造私文書之規定，而
    修正後，護照條例第二十三條第一項、第二項為刑法第二百十二條、第二百十六
    條之特別規定應優先適用，新舊法比較結果，以舊法有利於被告，依刑法第二條
    第一項但書規定應適用舊法即刑法第二百十二條、第二百十六條處斷，合先敘明
    。又未經內政部警政署入出境管理局許可而入境之行為，係犯入出國及移民法第
    五十四條之罪。前揭行為雖亦合於國家安全法第六條之之犯罪構成要件，惟入出
    國及移民法於八十八年五月二十一日經總統公布，同年月二十一日生效，該法就
    未經許可入出國境，設有第五十四條規定處罰，與前所公佈施行之國家安全法第
    六條為法規競合，而其法定刑度復與國家安全法第六條相同，就該法第一條立法
    意旨所示，其專就入出境管理事項所設規範，應優於其他法律之適用，依特別法
    優於普通法原則，應適用入出國及移民法第五十四條論處。核被告所為，係犯入
    出國及移民法第五十四條之罪（未經許可入出國）、刑法第二百十六條、第二百
    十二條之行使變造特許證件罪（變造乙○○身分證後持之申請護照）、第二百十
    六條、第二百十條偽造私文書罪（偽造乙○○普通護照入出境許可申請書後持之
    申請護照）、第二百十六條、第二百十四條行使公務員登載不實文書罪（使公務
    員登載不實後取得之護照，於出境時行使護照）、第二百十四條使公務員登載不
    實罪（出境時使公務員登載不實）。被告所犯上開各罪，與大陸地區綽號為「阿
    忠」之不詳姓名年籍之成年男子、台灣地區綽號為「大哥」之不詳姓名年籍之成
    年男子等人間，有犯意聯絡及行為分擔，均應論以共同正犯。而其偽造署押之行
    為係偽造私文書之部分行為，偽造私文書罪、變造特種文書罪及使公務員登載不
    實文書罪之低度行為復為行使偽造私文書、行使變造特種文書罪及行使使公務員
    登載不實文書罪之高度行為所吸收，均不另論罪。被告以一行使行為（申請護照
    ，同時提出偽造乙○○之普通護照入出境許可申請書及變造乙○○之身分證）同
  時觸犯行使偽造私文書罪及行使變造特許證件罪，為想像競合犯，應依刑法第五
    十五條，從一重依行使偽造私文書罪論處。公訴人認被告係以一接續之犯意，僅
    觸犯一罪，容有誤會，於此敘明。又被告所犯上述未經許可入境罪、行使偽造私
    文書、行使使公務員登載不實文書罪、使公務員登載不實罪等四罪間，有方法結
    果之牽連關係，為牽連犯，應依刑法第五十五條之規定，從一重依行使偽造私文
    書罪處斷。至被告所犯未經許可入出境部分，雖未經公訴人起訴，惟此部分與公
    訴人起訴之犯罪事實有牽連犯之裁判上一罪關係，基於審判不可分原則，本院自
    得併予審理。另公訴人於被告所犯法條欄雖未引用刑法第二百十六條、第二百十
    條及第二百十六條、第二百十四條，惟公訴人於犯罪事實欄內均已詳載前揭部分
    之犯罪事實，則前揭部分應均為起訴效力所及，本院自得審理，均予敘明。末查
    ，被告行為後，刑法第四十一條業於九十年一月四日修正，同年月十日經總統公
    布，已於同年月十二日生效，修正後之刑法第四十一條第一項前段規定：「犯最
    重本刑為五年以下有期徒刑以下之罪，而受六個月以下有期徒刑或拘役之宣告，
    因身體、教育、職業、家庭之關係或其他正當事由，執行顯有困難者，得以一元
    以上三元以下折算一日，易科罰金。」而比較新舊法規定之結果，以修正後規定
    有利於被告，自應依刑法第二條第一項前段之規定適用裁判時之刑法第四十一條
    第一項前段之規定。爰審酌被告為大陸地區人士，竟以偷渡之方式，未經許可入
    境台灣，再偽造其為台灣地區人民之不實身份，意圖利用中華民國政府所核發之
    證件入境加拿大就業，不僅嚴重破壞我國對於入出境管理之正確性，對我國際聲
    譽亦有所影響，惟其犯後態度良好等一切情狀，量處如主文所示之刑，並諭知易
    科罰金之折算標準，以資懲儆。
三、至偽造之乙○○名義之普通護照入出境許可申請書（收據號碼：0000000
    號）上偽造之「乙○○」署押一枚，雖未經檢察官聲請沒收，亦未扣案，然既不
    能證明其已滅失，仍應依刑法第二百十九條之規定沒收之；而扣案之護照號碼Ｍ
    00000000號之中華民國護照壹本，為被告所有供犯罪所用之物，業據其
    供承在卷，應依刑法第三十八條第一項第二款之規定，併予宣告沒收。至該護照
    上「乙○○」之署押一枚及被告甲○○之照片一張，因該護照之沒收而含括在內
    ；另普通護照入出境申請書上所貼被告照片一張、「乙○○」中華民國國民身份
    證影本一張，已交付外交部，非屬被告所有，爰均不另為沒收之諭知。
四、公訴意旨另以：被告甲○○為大陸地區人民與同為大陸地區真實姓名年籍不詳綽
    號為「阿忠」之男子、台灣地區綽號為「大哥」之男子，基於共同之犯意聯絡，
    欲使大陸地區人民甲○○以偽造之台灣地區人民身分，搭機矇混進入加拿大，乃
    於民國八十八年七月間，在大陸地區某不詳地點，由甲○○以人民幣二萬元之代
    價，連同自己照片，交付「阿忠」偽造大陸地區通行證後，共同自深圳進入香港
    ，另在香港辦理年籍不詳之入台旅行證後，共同自深圳進入香港，另在香港辦理
    年籍不詳之入台旅行證搭機來台，於入境辦理通關手續時，向內政部警政署航空
    警察局（下稱航警局）之證照查驗之公務員出示該年籍不實之證件，使不知情之
    該管公務員誤以為係該年籍不詳男子入境，而輸入於境管局之電腦（內含旅客入
    出境紀錄表）之公文書內，足以生損害於境管局對於旅客入出境之管理及查詢之
    正確性，因認被告尚涉有刑法第二百十四條之使公務員登載不實事項於職務上所
    掌之公文書罪云云。公訴人無非係以被告之自白為其論據。按犯罪事實，應依證
    據認定之，無證據不得推定其犯罪事實，又被告之自白，不得作為有罪判決之唯
    一證據，仍應調查其他必要之證據，以察其是否與事實相符，刑事訴訟法第一百
    五十四條、第一百五十六條第二項分別定有明文。訊據矢口否認上揭犯行，辯稱
    ：伊是從大陸平潭坐船偷渡由基隆進來的，是人蛇集團教伊說是坐飛機進來的，
    被查獲時較快遣送出渡等語（見本院九十年三月十六日訊問筆錄及同年月二十三
    日之審判筆錄）。經查：被告雖於警訊及偵查中自白係搭機入境，惟其於本院審
    理中即翻異前供，是被告之自白前後不一，其自白即有瑕疵。且航警局承公訴人
    之命調查結果亦無被告（或冒用姓王之男子）持入台旅行證自高雄小港機場入境
    之記錄，此亦有航空警察局八十九年五月三十日（八九）航警刑字第一○六一五
    號所發之函文一份在卷可稽。此外，本院復查無其他積極證據足資證明被告警訊
    及偵查中之自白與事實相符，揆諸首揭說明，原應為無罪之諭知，惟公訴意旨認
    此部分與首開有罪部分有裁判上之一罪關係，爰不另為無罪之諭知，附此敘明。
據上論斷，應依刑事訴訟法第二百九十九條第一項前段，入出國及移民法第五十四條
，刑法第十一條前段、第二條第一項前段、但書、第二十八條、第二百十六條、第二
百十條、第二百十二條、第二百十四條、第五十五條、第四十一條第一項前段、第二
百十九條、第三十八條第一項第二款，罰金罰鍰提高標準條例第一條前段、第二條，
判決如主文。
本案經檢察官鄭重文到庭執行職務
中      華      民      國    九十      年      四      月      四      日
                                臺灣桃園地方法院刑事第一庭
                                    審判長法  官  吳  爭  奇
                                          法  官  黃  斯  偉
                                          法  官  范  明  達
右正本證明與原本無異。
如不服本判決，應於判決送達後十日內向本院提出上訴狀( 應附繕本 )，上訴於
臺灣高等法院。
                                          書記官  楊  惠  如
中     華      民      國     九十     年      四       月     六      日
附論罪科刑依據之法條：
入出國及移民法第五十四條
未經許可入出國或受禁止出國處分而出國者，處三年以下有期徒刑、拘役或科或併科
新台幣九萬元以下罰金。
刑法第二百十六條
行使第二百十條至第二百十五條之文書者，依偽造、變造文書或登載不實事項或使登
載不實事項之規定處斷。
刑法第二百十條
偽造、變造私文書，足以生損害於公眾或他人者，處五年以下有期徒刑。
刑法第二百十二條
偽造、變造護照、旅券、免許證、特許證及關於品行、能力、服務或其他相類之證書
、介紹書，足以生損害於公眾或他人者，處一年以下有期徒刑，拘役或三百元以下罰
金。
刑法第二百十四條
明知為不實之事項，而使公務員登載於職務上所掌之公文書，足以生損害於公眾或他
人者，處三年以下有期徒刑、拘役或五百元以下罰金。


司法院資訊處製作；財團法人民間司法改革基金會備份。
